【裁判字號】    98,上訴,457
【裁判日期】    980227
【裁判案由】    毒品危害防制條例
【裁判全文】
臺灣高等法院刑事判決                 98年度上訴字第457號
上  訴  人
即  被  告  甲○○
                    （另案於臺灣彰化監獄執行中）
上列上訴人因違反毒品危害防制條例案件，不服臺灣士林地方法
院97年度訴字第865 號，中華民國97年11月10日第一審判決（起
訴案號：臺灣士林地方法院檢察署97年度毒偵字第1396號），提
起上訴，本院判決如下：
    主  文
上訴駁回。
    理  由
一、按依刑事訴訟法第350 條、第361 條、第362 條、第367 條
    規定，不服地方法院之第一審判決而上訴者，須提出上訴書
    狀，並應敘明具體理由，為上訴必備之程式；其所提出之書
    狀未敘述上訴理由，或僅曾以言詞陳述上訴理由者，均應於
    上述期間屆滿後20日內補提理由書於第一審法院。第一審法
    院經形式審查，認逾期未補提上訴理由者，應定期間先命補
    正；逾期未補正者，為上訴不合法律上之程式，應以裁定駁
    回。倘已提出上訴理由，但所提非屬具體理由者，則由第二
    審法院以上訴不合法律上之程式，判決駁回。而所謂具體理
    由，必係依據卷內既有訴訟資料或提出新事證，指摘或表明
    第一審判決有何採證認事、用法或量刑等足以影響判決本旨
    之不當或違法，而構成應予撤銷之具體事由，始克當之（例
    如：依憑證據法則具體指出所採證據何以不具證據能力，或
    依憑卷證資料，明確指出所為證據證明力之判斷如何違背經
    驗、論理法則）；倘僅泛言原判決認定事實錯誤、違背法令
    、量刑失之過重或過輕，而未依上揭意旨指出具體事由，或
    形式上雖已指出具體事由，然該事由縱使屬實，亦不足以認
    為原判決有何不當或違法者（例如：對不具有調查必要性之
    證據，法院未依聲請調查亦未說明理由，或援用證據不當，
    但除去該證據仍應為同一事實之認定），皆難謂係具體理由
    ，俾與第二審上訴制度旨在請求第二審法院撤銷、變更第一
    審不當或違法之判決，以實現個案救濟之立法目的相契合，
    並節制濫行上訴（最高法院97年度台上字第892 號判決參照
    ）。
二、本件原審判決略以：被告甲○○前因施用第二級毒品安非他
    命案件，先後2 次經觀察、勒戒後，均認無繼續施用毒品之
    傾向，分別經臺灣士林地方法院檢察署檢察官以88年度偵字
    第6416號及89年度毒偵字第549 號、第780 號、第832 號為
    不起訴處分確定，並先後於民國88年7 月16日、89年5 月10
    日釋放出所；又因施用第二級毒品安非他命案件，由臺灣士
    林地方法院檢察署檢察官以93年度毒偵字第1050號聲請簡易
    判決處刑，經臺灣士林地方法院以93年度簡上字第168 號判
    決處有期徒刑10月，被告不服提起上訴，嗣經本院以94年度
    上易字1596號判決駁回上訴確定；再因施用第二級毒品安非
    他命案件，經臺灣士林地方法院檢察署檢察官以95年度毒偵
    字第414 號提起公訴，經臺灣士林地方法院以95年度易字第
    514 號判決處有期徒刑10月，經上訴本院，於95年8 月30日
    撤回上訴確定，於96年4 月17口假釋出監付保護管束，96年
    9 月5 日假釋期滿保護管束未經撤銷視為執行完畢。詎其仍
    不知悔改，復基於施用第一級毒品海洛因及第二級毒品甲基
    安非他命之犯意，於97年5 月13日，在臺北市○○區○○街
    115 巷9 之1號2樓住處，同時施用第一級毒品海洛因及第二
    級毒品（甲基）安非他命一次。嗣於97年5 月13日被告因毒
    品案件通緝遭查獲，經其同意員警採集尿液送驗，檢驗呈嗎
    啡、甲基安非他命陽性反應，始獲悉上情。並以上開事實，
    業據被告於警詢及原審法院審理時自白不諱，且有臺灣尖端
    先進生技醫藥股份有限公司濫用藥物檢驗報告、尿液代號與
    真實姓名對照表、刑案資料查註紀錄表、全國施用毒品案件
    紀錄表及受觀察勒戒人毒品及前科紀錄簡列表各1 份附卷可
    稽，足認被告之自白與事實相符，堪以採信。因認被告所為
    ，係犯毒品危害防制條例第10條第1 項、第2 項之施用第一
    級、第二級毒品罪。而被告同時施用第一級毒品海洛因、第
    二級毒品甲基安非他命之行為，係一行為觸犯二罪名之想像
    競合犯，應從一重之施用第一級毒品罪論處。復同時審酌被
    告曾因施用毒品經送觀察勒戒執行完畢釋放後，猶不思戒絕
    革除惡習，顯未因前觀察勒戒之治療處分，而記取教訓，已
    屬不該，復考量被告甫於96年間因施用毒品案件，經原審於
    97年5 月30日以97年度簡字第379 號判決判處有期徒刑6 月
    確定，尚未執行即再犯本件，亦有本院被告前案紀錄表在卷
    可參，足徵被告並未因前開毒品案件判決科刑而知悔悟，第
    念被告施用毒品之犯行，在性質上乃屬自我戕害身心健康之
    行為，暨其犯罪手段、次數、所生危害及犯後坦承犯行之態
    度等一切情狀，認蒞庭檢察官具體求處有期徒刑1 年5 月，
    罪刑尚屬過重，而量處有期徒刑1 年。
三、查本件經原審於97年11月10日判決後，被告雖於97年12月4
    日提起上訴，惟上訴書僅記載：「上訴人不服臺灣士林地方
    法院97年度訴字第865 號判決，特於法定期間內提起上訴，
    除理由另狀補陳外，僅先聲明如上」，未敘述任何上訴理由
    。經原審裁定命被告於上訴期間屆滿後20日內補提具體之上
    訴理由，該裁定已於97年12月31日送達上訴人收受，有原審
    送達證書附卷可稽。被告於97年12月29日補敘上訴理由：「
    上訴人因不服臺灣士林地方法院97年度訴字第865 號毒品危
    害防制條例案件判決，已於法定期間內提起上訴在案，僅補
    敘上訴理由如下：一惟查施用毒品並非一般之刑案，乃係單
    一行為，屬戕害個人身心健康，實未危害他人及社會，對臺
    灣士林地方法院刑事判決嫌有過重。二然查就刑法第57條其
    犯罪之動機、目的、手段、反社會程度屬較低之行為，且犯
    罪後態度良好，應審酌一切情狀，就刑法第59條其犯罪之情
    顯可憫恕者得酌量減輕其刑，再觀之被告犯罪後態度良好，
    坦承不諱，真心悔過，惟請鈞院審酌上情，減輕其刑」云云
    。惟原審於判決理由已審酌「被告曾因施用毒品經送觀察勒
    戒執行完畢釋放後，猶不思戒絕革除惡習，顯未因前觀察勒
    戒之治療處分，而記取教訓，已屬不該，復考量被告甫於96
    年間因施用毒品案件，經原審於97年5 月30日以97年度簡字
    第379 號判決判處有期徒刑6 月確定，尚未執行即再犯本件
    ，亦有本院被告前案紀錄表在卷可參，足徵被告並未因前開
    毒品案件判決科刑而知悔悟，第念被告施用毒品之犯行，在
    性質上乃屬自我戕害身心健康之行為，暨其犯罪手段、次數
    、所生危害及犯後坦承犯行之態度等一切情狀」，始為量刑
    ；又依被告上訴理由書所載，僅泛稱犯後已知所悔悟，空言
    指稱原審量刑過重，對於原審判決究有何具體事由，致判決
    不當或違法，無一語涉及，顯未依據卷內既有訴訟資料或提
    出新事證，指摘或表明原審判決有何採證認事、用法或量刑
    等足以影響判決本旨之不當或違法，或足以影響原判決，構
    成應撤銷之具體事由（最高法院97年度台上字第3267號、第
    30 37 號、第4525號判決要旨參照）。依上開判決意旨，本
    件上訴不合上訴之法定要件，應予駁回，並不經言詞辯論為
    之。
據上論斷，依刑事訴訟法第367條前段、第372條，判決如主文。
中    華    民    國    98    年    2     月    27    日
            刑事第十四庭  審判長法  官  陳志洋
                                法  官  謝靜恒
                                法  官  謝靜慧
以上正本證明與原本無異。
如不服本判決，應於收受送達後10日內向本院提出上訴書狀，其
未敘述上訴之理由者並得於提起上訴後10日內向本院補提理由書
（均須按他造當事人之人數附繕本）「切勿逕送上級法院」。
                                書記官  陳泰寧
中    華    民    國    98    年    3     月    2     日
附錄本案論罪科刑法條全文：
毒品危害防制條例第10條
施用第一級毒品者，處 6 月以上 5 年以下有期徒刑。
施用第二級毒品者，處 3 年以下有期徒刑。


司法院資訊處製作；財團法人民間司法改革基金會備份。
